【裁判字號】    95,上訴,2548
【裁判日期】    951003
【裁判案由】    毒品危害防制條例等
【裁判全文】
臺灣高等法院刑事判決                95年度上訴字第2548號
上  訴  人
即  被  告  甲○○
選任辯護人  邱昱宇律師
上列上訴人因毒品危害防制條例等案件，不服臺灣桃園地方法院
94年度重訴字第69號，中華民國95年5月16日第一審判決（起訴
案號：臺灣桃園地方法院檢察署94年度偵字第11306號），提起
上訴，本院判決如下：
    主  文
原判決關於甲○○部分撤銷。
甲○○共同運輸第一級毒品，處有期徒刑拾貳年。附表編號一所
示之物，沒收銷燬之；附表編號二所示之物，沒收之。
    事  實
一、綠何泰生（已經原審判決有期徒刑13年確定）為泰國籍人士
    ，其因家境困難，雖父母親仍在工作，然有四名妹妹需要唸
    書、一名弟弟年僅1歲餘，為了改善家境，明知海洛因為毒
    品危害防制條例第2條第2項第1款所定之第一級毒品，且為
    行政院公告之甲項管制進出口物品，非經許可不得非法運輸
    ，竟接受姓名年籍不詳、綽號「通」之泰籍成年男子，及姓
    名年籍不詳、綽號「阿九」之泰籍成年女子之建議，由何泰
    生代為私運第一級毒品海洛因由泰國入境，以獲得報酬；何
    泰生為圖上開報酬，於民國94年6月20日，與「通」及「阿
    九」共同基於運輸第一級毒品海洛因及私運管制物品進口之
    犯意聯絡，以美金4,600元之代價，在泰國曼谷東方大酒店
    608號房內，由「通」及「阿九」提供海洛因、機票予何泰
    生，何泰生則負責運輸毒品來台，並約定入境臺灣後，投宿
    於臺北市○○○路之紫園飯店，等候與渠等同有運輸海洛因
    毒品犯意聯絡之甲○○前往取貨。
二、甲○○亦明知海洛因為毒品危害防制條例第2條第2項第1款
    所定之第一級毒品，且為行政院公告之甲項管制進出口物品
    ，非經許可不得非法運輸，竟接受同有運輸海洛因毒品犯意
    聯絡之台灣地區某姓名、年籍不詳之人之委託，以美金2,50
    0元之代價，前往紫園飯店收受何泰生運輸之海洛因，並交
    付何泰生其餘報酬及鞋子一雙，供何泰生換穿，並自94年6
    月20日晚間8時18分44秒起，陸續以其所有、NEC廠牌、序號
    ：0000000000 00000號之0000000000號行動電話，與泰國方
    面聯繫接貨事宜。
三、「通」及「阿九」先行給付何泰生1,500元美金報酬，及將
    海洛因藏在渠等所有之涼鞋、皮鞋各1雙之鞋底（左右鞋底
    各1包海洛因，共計4包，合計淨重1458.94公克，空包裝重
    103.15公克，純度66.93%，純質淨重97 6.47公克）交付何
    泰生，並告知何泰生來台後，投宿於臺北市○○○路之紫園
    飯店，打電話回泰國告知「阿九」其住宿飯店之房號後，留
    在飯店等待接貨人甲○○前往取貨，接貨人甲○○將給付何
    泰生美金3,000元之其餘報酬及美金100元之小費，並會交付
    一雙鞋予何泰生換著，何泰生將涼鞋及皮鞋交付接貨人甲○
    ○即可。
四、雙方謀議既定，何泰生遂將藏放海洛因之皮鞋一雙置於隨身
    行李內，並穿著藏放海洛因之涼鞋，於94年6月20 日自泰國
    曼谷搭乘中華航空公司編號CI-694號班機入境來台，於同日
    晚間6時33分許抵達台灣桃園中正國際機場，將上開管制進
    出口之第一級毒品海洛因非法運輸、私運進口我國境內。何
    泰生刻意未予填寫申報單或口頭申報進口，而冀圖矇混闖關
    入境時，經內政部警政署航空警察局之安檢人員查獲，並在
    何泰生穿著之涼鞋、置放於隨身行李之皮鞋內，查獲海洛因
    4包，並扣得涼鞋、皮鞋各1雙等物。經警初步偵訊後，何泰
    生供出其交貨地點，並帶同警方前往紫園飯店附近找接貨人
    ，於同日晚間11時40分許，在紫園飯店對面之捷運站出口，
    甲○○手拿一紙盒在該地點徘徊，不時向紫園飯店門口張望
    ，經警合理懷疑與何泰生所供稱之接貨人相符而上前盤查，
    並扣得甲○○隨身攜帶以盒裝之球鞋1雙、美金5,60 0元（
    美鈔100元56張，其中31張以橡皮筋綑綁為一疊，欲交付予
    何泰生，其餘25張美鈔，即為甲○○之報酬）及其所有供與
    泰國方面聯絡所用之NEC廠牌行動電話1支，及與本案無關之
    NOKIA廠牌之行動電話1支（即為門號0000000000 號），旋
    即將上揭物品扣案後，並將甲○○帶同偵辦，始查悉上情。
五、案經內政部警政署航空警察局移請臺灣桃園地方法院檢察署
    檢察官偵查起訴。
    理  由
一、查卷附臺北關稅局扣押收據及搜索筆錄、查獲現場照片、旅
    客入出境紀錄查詢及護照影本，性質上分別為公務員（即臺
    北關稅局關員、內政部警政署航空警察局警員及外交部人員
    ）職務上製作之證明文書、紀錄文書，被告甲○○使用之
    0000000000號、0000000000號行動電話通聯紀錄，則係電信
    公司從事業務之人於業務上所製作之紀錄文書，復各無刑事
    訴訟法第159條之4第1款所定顯有不可信之情況，且無證據
    證明係公務員違背法定程序所取得，依法均有證據能力。又
    卷附法務部調查局94年8月22日調科壹字第080009741號鑑定
    通知書1份，性質上雖亦為被告以外之人於審判外之書面陳
    述，依據前開規定，屬於傳聞證據，惟該項證據係檢察官依
    刑事訴訟法第208條第1項之規定所為，依同法第15 9條第1
    項規定屬傳聞之例外，有證據能力。另扣案之海洛因4包（
    合計淨重1458.94公克，空包裝重103.15公克，純度66.93%
    ，純質淨重976.47公克）、涼鞋、皮鞋、球鞋各1雙、被告
    甲○○使用之0000000000號、0000000000號行動電話各1支
    ，並無證據證明係公務員違背法定程序或經偽造、變造所取
    得，是認前揭扣案物等證據，亦有證據能力，合先明。
二、原審同案被告何泰生於警詢、偵查中及原審審理時，對於上
    揭犯罪事實坦承不諱，並有扣案夾藏於涼鞋、皮鞋鞋底之海
    洛因4包可佐，該4包海洛因經送請鑑定結果，均含第一級毒
    品海洛因成分（合計淨重1458.94公克，空包裝重103.15公
    克，純度66.93%，純質淨重976.47公克），有法務部調查局
    94年8月22日調科壹字第080009741號鑑定通知書1紙在卷為
    憑（見偵查卷第118頁），復有台北關稅局扣押貨物、運輸
    工具收據及搜索筆錄、旅客入出境記錄查詢各1份、現場查
    獲照片12幀在卷可稽（見偵查卷第24頁至第28頁、第31頁至
    第32頁、第36頁），及被告何泰生穿著之涼鞋及所攜帶之皮
    鞋各1雙扣案可佐，足認被告何泰生任意性自白與事實相符
    ，堪以採信，是被告何泰生之犯行，亦經原審判決確定在案
    。
三、訊據上訴人即被告甲○○矢口否認有共同運輸第一級毒品海
    洛因之犯行，辯稱：於94年6月20日晚間，行經臺北縣淡水
    鎮一家鞋店，認其球鞋壞掉，即購買一雙球鞋後，本來要去
    竹圍地區吃東西，因為沒有幾家店有開，遂開車前往臺北市
    ○○○路附近逛逛，並將車輛停放在臺北市○○○路上，因
    僅穿著破舊的海灘鞋，擔心倘要去比較好的店會被攔下，遂
    將新購入之球鞋連同鞋盒隨身攜帶，其身上的美金係將30張
    100元之美鈔綁成一綑，欲留作己用，其他的美金欲於隔日
    兌換台幣以支付會款及汽車貸款之用云云。經查：
    (一)原審同案被告即證人何泰生於警詢、偵查及本院審理時證
      稱：伊於94年6月20日入境台灣時，因涉嫌運輸毒品海洛
      因為警查獲，伊帶同警方至臺北市○○○路之紫園飯店後
      ，打公共電話向泰國之「阿九」聯繫，海洛因係「阿九」
      及「通」在泰國曼谷之東方大酒店交給伊的，約定報酬是
      4,600元美金，在泰國曼谷時，「阿九」及「通」已交給
      伊1,500元美金及機票，但不包括在台之食宿及交通費，
      告知伊到台灣後，台灣這邊的人會交給伊3,000美金的報
      酬和100元美金的小費，並交給伊一雙鞋子換穿，伊告知
      「阿九」伊穿著42號或43號之鞋子，伊不知道「通」及「
      阿九」是何關係，「通」及「阿九」並未告知伊在台灣接
      貨人長相、外貌、資料或聯絡方式，這是他們自己聯絡；
      嗣後伊帶警察至紫園飯店時要求一定要打電話回泰國，否
      則台灣的接貨人不會出現，故確定房號後，伊以公用電話
      撥打「阿九」留的泰國電話，「阿九」稱要伊在房間內等
      候，接貨的人會去找伊，但伊在飯店等候許久均未見接貨
      人出現，警察就欲將伊帶回警局，走出飯店之際，警察就
      叫伊不要動，隨即警察就在飯店外查獲被告甲○○；後來
      自紫園飯店回到警察局的過程中，被告甲○○掀蓋的銀色
      手機（即0000 000000號）有響，伊見來電顯示係「66」
      泰國國碼，伊知此係泰國的來電，第一通係由警察接聽，
      第二通由伊接聽，電話裡面的聲音很像「通」的聲音，來
      電者跟伊說「He llo」，伊也跟他說「Hello」，伊認為
      係「通」，即以泰文詢問：「是老闆嗎，現在有人來跟我
      要鞋子，我要拿鞋子給他，怎麼樣，好不好？」等語，對
      方說：「OK」後，即將電話掛斷；伊回到警察局後，以被
      告甲○○另一隻藍色手機（即Ｚ000000000號）撥打予泰國
      之「阿九」，「阿九」告知伊拿鞋子的人已經聯絡不上，
      講話的聲音也不一樣，要伊趕快離開旅館去租另外一間新
      的旅館，她會再找一個新的人跟伊要鞋子等語（見本院95
      年1月4日審判筆錄第3頁至第15頁）。嗣該證人於本院行
      交互詰問時，亦結稱：毒品是「阿九」、「通」給伊的，
      伊「通」見面兩次，伊至紫園飯店後，與「通」聯絡，伊
      將所住房間號碼告訴「通」，伊貨要交給臺灣人，對方沒
      確定講何人，對方說把鞋子交給臺灣人，是涼鞋及皮鞋交
      給接貨人，對方說臺灣人會給伊一雙鞋子及3100元美金，
      從飯店到航警局路上，被告（指甲○○）0953的電話有響
      過，警察接了電話後關起又響，中間約隔一分鐘，電話又
      響，員警交給伊，伊與對方談，對方聲音有點像「通」的
      聲音等語（見本院卷第63、64頁）。
    (二)證人即查獲員警鄭建資於偵查及原審審理時證稱：案發時
      伊任職於內政部警政署航空警察局刑警隊，查獲被告何泰
      生運輸毒品海洛因之犯行後，伊對被告何泰生作案件的瞭
      解，他說上面交代在紫園飯店住，被告何泰生會打電話給
      外國的人說他已經在紫園飯店，伊即依據被告何的供述，
      與員警即證人徐大宏帶同被告何泰生及其他員警到紫園飯
      店去抓接應的人；到紫園飯店後，伊先跟櫃台租二個房間
      ，一間給被告何泰生，一間提供予警方埋伏人員，等到一
      陣子很長的時間都沒有人來電話與被告何泰生聯繫，伊準
      備要帶被告何泰生返回航警局，伊帶被告何泰生到樓下的
      時候，伊看到對面有一個人即被告甲○○行跡詭異，站在
      紫園飯店的對面，眼睛一直看著飯店裡面，手上抱著壹個
      盒子，伊即看著被告何泰生，由證人徐大宏帶隊去盤查被
      告甲○○；嗣後伊等逮捕被告甲○○之後回到刑警隊過程
      中，二位被告各坐一部車，伊與被告何泰生坐一部偵防車
      ，被告甲○○和證人徐大宏坐被告甲○○的車；伊扣押被
      告甲○○之2支手機，在車子行經高速公路到三重路段時
      ，被告甲○○的手機突然響起，伊接聽後，對方是一個外
      國人，一直說「HELLO、HELLO」，伊也跟他說「HELLO、
      HELL O」，沒有提到被告甲○○的名字，對方一聽聲音不
      對就把電話掛斷，過了不久，電話又響起來，當時被告何
      泰生在車上，伊就把手機交給被告何泰生，他們似乎是用
      泰語交談，有一分多鐘左右，伊聽不懂，他們交談完後，
      伊問對方是誰，被告何泰生說他就是老闆；回到航警局後
      ，由伊負責製作被告甲○○之警詢筆錄，曾提示扣案美金
      予被告甲○○，證人徐大宏亦曾在紫園飯店計算美金數量
      給被告甲○○看，伊有詢問被告甲○○美金之用途，僅記
      得被告甲○○答以賺匯差，其餘的伊記不清楚，並稱隔天
      要換成台幣繳會錢等語（見偵查卷第103頁至第104頁、原
      審卷第59頁至第66頁）。被告選任辯護人在本院仍聲請再
      傳訊之必要，併此明。
    (三)證人即查獲員警徐大宏於偵查及原審審理時亦證稱：94年
      6 月20日案發時伊任職於航空警察局刑警隊，本件被告何
      泰生運輸海洛因係由安檢隊查獲後，由刑警隊後續接辦，
      伊即與證人鄭建資等人約五位員警一起帶同被告何泰生到
      紫園飯店去查接貨人，海關查獲的時候就有問被告何泰生
      要去那裡，伊記得被告何泰生有1張紙條或1張名片，上面
      寫要去的地方，詳細地點伊不記得，伊等那時候研判需要
      繼續查獲接頭的人，伊記得有問被告何泰生如何交貨，被
      告何泰生說打電話人會過來，他說對方會拿1雙鞋子並拿
      錢給他，他說3,000元美金另加100元美金他個人的小費，
      之後伊即依據被告何泰生的供述到紫園飯店去查緝，伊到
      飯店後等了很久的時間，覺得可能要到隔天，所以決定要
      離開，紫園飯店在民權西路那邊一個小巷子旁邊，旁邊有
      一個捷運站，伊下樓時，飯店是面對著捷運站，下樓的時
      候證人鄭建資說看到外面有壹個人很奇怪，伊就請另外一
      個王姓偵查員出去看，觀察約一分鐘後，王姓偵查員打電
      話跟伊說那個人很奇怪，手上拿著壹個東西走來走去，而
      且還一直講電話，伊就叫他先盤查，伊就帶隊過去，伊問
      被告甲○○身上有無帶什麼東西、口袋有無裝什麼，被告
      甲○○就拿出一雙鞋子，並從口袋一次拿出五千多元的美
      金，五千多元的美金分成二份，一份有用橡皮筋捆著，另
      外一份沒有，其中一綑，伊有當場請被告甲○○自己點算
      給伊看，有用橡皮筋捆住的那些美金與被告何泰生所講的
      數字是吻合的，伊問他帶著一雙鞋子和美金做什麼，他有
      解釋，伊就問被告何泰生要接頭的人會帶什麼東西，被告
      何泰生說美金三千元及美金壹佰元及一雙鞋子，就現場狀
      況研判可能被告甲○○就是接頭的人，在盤查被告甲○○
      的時候，被告甲○○解釋當時要去吃東西或酒店找一個朋
      友或跟朋友約好要去吃東西，伊現在記得不是很清楚，被
      告甲○○的車子當時停在距離現場約20公尺左右，且車門
      沒有鎖也沒關，對於當時的路名伊不記得，被告甲○○說
      他的鞋子是在淡水看到時買的，他就帶鞋子出來說要去酒
      店的時候要換鞋，伊問他為何那麼剛好車子沒關，身上又
      帶著美金還有鞋子，是不是要趕快跑走，他說沒有，回航
      警局後，伊將被告甲○○另外壹支藍色手機給被告何泰生
      ，請其打電話去給泰國的老闆，目的看能否叫對方再派人
      過來接，伊想透過泰國那邊再確認，會不會再派人來，被
      告何泰生就跟伊說對方說派來的人好像有事不能來，要改
      約隔天等語（見偵查卷第103頁至第104頁、原審94年11月
      30 日審判筆錄第10頁至第17頁）。該證人於本院亦結稱
      ：伊看到被告當時一直走來走去，是否有朝飯店看，伊因
      有一段距離，看不很清楚，是同事回報被告一直走來走去
      ；因被告一直在現場，且身上帶有美金、鞋子，均與何泰
      生所說相符，故伊判斷被告即為臺灣接貨人；在被告身上
      查獲之美金，現場給被告自己算，還是伊算好告訴他，已
      經忘了；警方有使用被告電話打至泰國，是希望透過他們
      找到上手，但是何人打，伊不確定等語（見本院卷第64頁
      反面、65頁）。
    (四)綜合上開證人鄭建資及徐大宏之證述內容，應認被告甲○
      ○為警查獲時，身上扣得美金56OO元，其中31張10O元美
      鈔一綑之情明確，此亦與被告甲○○於警詢時自白：為警
      查獲之56張百元美鈔，其中31張係以橡皮筋綑綁，其餘25
      張散裝，當初係要以橡皮筋綑綁30張百元美鈔一疊，可能
      當時算錯才會誤綑成31張百元美鈔成一疊等語相符（見偵
      查卷第17頁、第18頁）。
    (五)被告甲○○雖辯稱：在伊身上查獲之美金，以橡皮筋綑綁
      之美金係伊自行使用，欲私下與他人進行美金匯兌，以賺
      取匯差，其他的美金欲隔日兌換台幣以支付會款、車貸云
      云。惟查：被告甲○○於94年6月2O日案發時，並無工作
      之固定收入，其於深夜11時40分攜帶鉅額美金5,600元上
      街遊逛，已與常情不符，倘被告甲○○欲以美金兌換賺取
      匯差者，關於美金與台幣間之兌換，當即小心謹慎，況美
      金與台幣間之匯率，每日、每時不同，被告甲○○既於日
      前甫以台幣兌換成美金，僅隔數日即將該美金再度兌換為
      台幣，非但與一般匯市交易買賣不符，且易因幣值轉換之
      匯差造成損失；衡以會錢及車貸係屬定期性之必要支出，
      被告甲○○應當將其留存之台幣預留此部分之固定支出後
      ，再將剩下之台幣兌換美金，始符常情；此外，被告甲○
      ○辯稱未綑綁之美金係供伊繳付會錢、車貸之用，然此部
      分之美金既係有其使用目的，應當以橡皮筋綑綁，而非零
      散擺放。是被告甲○○此部分之辯解與常情有違，無足可
      採，應認被告甲○○身上查獲以橡皮筋綑綁之31張百元美
      鈔，係欲交付予被告何泰生之報酬。再被告甲○○於94年
      6月20日案發時並無工作，此經被告甲○○所是認，依其
      經濟狀況，顯非能負擔被告何泰生所運輸之巨額毒品海洛
      因之價值，其非最終之貨主，應甚明確，而細究被告甲○
      ○身上查獲之美金，共計美金5,600元，扣除交付予被告
      何泰生之報酬3,100元美金後，尚有2, 500元美金所餘，
      以當時美金與台幣之匯率計算（1比32至34），被告甲○
      ○所需之2,500元美金，折合台幣約80,000元至85,000元
      ，亦足夠支付被告甲○○於偵查中自承需繳付車款27,000
      元、會錢48,000餘元，合計75,000餘元（見偵查卷第54頁
      ），足認被告甲○○係受在台灣不詳姓名年籍之人之委託
      ，以美金2,500元之代價，交付被告何泰生3,100元美金及
      一雙鞋子，並收受被告何泰生穿著及攜帶藏有海洛因之涼
      鞋、皮鞋各1雙一情明確，扣案之2,500元美金，係被告甲
      ○○共同運輸毒品海洛因之報酬，亦足認定。
    (六)被告甲○○又辯稱：在伊身上扣得之球鞋係伊在淡水購得
      ，因伊到台北後，僅穿著破舊的海灘鞋，擔心倘要去比較
      好的店會被攔下，遂將新購入之球鞋連同鞋盒隨身攜帶云
      云。惟查獲當日經警於被告甲○○身上查獲之球鞋一雙，
      係被告甲○○於台北縣淡水鎮○○路151號之7之「555」
      鞋店向店員王金連購得一情，業據證人王金連於原審審理
      時證述綦詳（見原審95年4月25日審判筆錄第2頁至第9頁
      ）；被告甲○○購入新鞋之目的，既係因舊鞋已破損，然
      其於購入新鞋後卻不換穿，反而以盒子包裝，於深夜11時
      40分許，手拿裝有鞋子之盒子，在台北市街頭遊逛，顯與
      常情有悖，被告甲○○辯稱其係欲待進入較好之餐廳才要
      換穿云云，殊難置信；再查，被告甲○○試穿其所購入之
      球鞋後，尚留有一指以上之寬度，而被告何泰生穿著被告
      甲○○所購入之球鞋後，尺寸大小恰符被告何泰生腳型大
      小，此據被告何泰生於原審審理證述明確（見原審95年1
      月4日審判筆錄第8頁），並經公訴人在偵查時勘驗明確（
      見偵查卷第104頁、第122頁），復有照片9幀在卷可稽（
      見偵查卷第106頁至第107頁、第123頁）；被告甲○○又
      辯稱，伊習慣穿著較大的鞋子，且球鞋又需穿著襪子，所
      以球鞋較伊之腳型為大云云，然縱被告甲○○穿著襪子復
      穿入其購入之球鞋後，依球鞋距被告甲○○之腳尚有一指
      空隙觀之，猶嫌過大；再經公訴人於偵查時當庭就被告甲
      ○○之腳型與其購入之球鞋鞋底進行比對，被告甲○○購
      入之球鞋鞋底明顯大於被告甲○○之腳型，且非因鞋底製
      作材質不同所造成之差異，顯認被告甲○○購入之球鞋，
      並非供己穿著之用。
    (七)被告甲○○於為警查獲後，經警扣得其使用之0000000000
      號手機，於94年6月20日晚間11時53分18秒，接獲一通來
      電，受話之基地台位置係在臺北縣三重市○○路○段20號5
      樓頂一情，有台灣大哥大股份有限公司檢附之通聯紀錄1
      紙附卷為憑（見偵查卷第92頁），堪認證人何泰生、鄭建
      資證稱，查獲被告甲○○後，行經臺北縣三重地區時，被
      告甲○○0000000000號之手機接獲一通來自泰國之電話等
      情，係屬事實；該通電話係由非使用人之被告甲○○接聽
      ，且非由使用人之被告甲○○應答等情，亦據證人何泰生
      、鄭建資證述明確，業如前述；而被告何泰生經警帶回航
      警局製作警詢筆錄時，曾使用被告甲○○0000000000號行
      動電話撥打至泰國之「阿九」，「阿九」卻告知被告何泰
      生拿鞋子的人已經聯絡不上，講話的聲音亦不一樣，要被
      告何泰生趕快離開旅館去租另外一間新的旅館等語（詳如
      前開證人何泰生之證述）；倘被告甲○○與本案被告何泰
      生運輸海洛因一案無關，為何非本人接聽其手機後，與被
      告何泰生聯繫之「阿九」會告知被告何泰生「講話的聲音
      不一樣」等語？甚且，經被告何泰生接聽後，雖未實際見
      到對方本人，然其知悉該通電話係來自泰國，且對方聲音
      與「通」相近，故上開電話應係該泰籍男子「通」與被告
      甲○○聯繫取貨事宜，至屬灼然。
    (八)又經警扣得被告甲○○之0000000000號（NEC廠牌，序號
      ：000000000000000）、0000000000號（NOKIA廠牌，序號
      ：000000000000000）行動電話，均非以被告甲○○之名
      義開通使用，有上揭電話之通聯紀錄各1份附卷可參（見
      偵查卷第92頁、第124頁至第204頁），而000000000號電
      話，係以證人蔡文福之名義申辦一情，亦據證人蔡文福於
      原審審理時證述明確（見原審95年2月21日審判筆錄第8頁
      至第15頁）；再觀諸上開2支行動電話之通聯紀錄，00000
      00000號行動電話均係作為與泰國方面聯繫之用，此觀之
      通話號碼除本國國碼「002」外，尚有泰國國碼「66」自
      明，而0000000000號行動電話，則係被告甲○○供其個人
      國內使用；而被告甲○○自94年6月20日晚間8時18分44秒
      起至同日晚間11時38分35秒止，共有長達8次以000000000
      0號行動電話與泰國聯繫，然於其中同日晚間11時27分42
      秒時，以另一支0000000000號行動電話，與證人葉靜玉00
      00000000號行動電話聯繫（見偵查卷第169頁），復經證
      人葉靜玉於原審審理時證述屬實（見原審95年2月21日審
      判筆錄第3頁至第7頁），被告甲○○同時使用2支非以自
      己名義開通手機，分別供其與泰國友人、在台友人聯繫，
      又被告甲○○94年6月16日以證人蔡文福之名義申辦00000
      00000號行動電話後，當日晚間即出境至泰國，並於同年
      月19日晚間9時23分入境台灣（見偵查卷第90頁旅客入出
      境記錄查詢），倘被告甲○○未以之從事不法用途，焉有
      申辦新手機後隨即出國，並以之供作與泰國友人聯繫之工
      具，並與另一支手機分別使用之必要？被告甲○○雖辯稱
      ，其於94年6月19日返回國內後，需向泰國友人報平安，
      始於同年月20日晚間，多次撥打泰國電話云云；惟查，被
      告於94年6月19日晚間9時23分入境臺灣，而泰國與台灣之
      時差僅1小時（即台灣時間減1小時後即為泰國時間），此
      乃公眾週知之事實，倘被告甲○○認入境台灣時間過晚，
      不宜與泰國友人報平安，自得於翌日即同年月20日白天，
      與泰國友人聯繫，始合常情，焉有至翌日晚間8時18分44
      秒後，始陸續與泰國聯繫，至同日晚間11時38分35秒止，
      已達8次之多，且該段期間恰為被告何泰生入境台灣之後
      始發生，顯見被告甲○○上揭0000000000號行動電話之通
      話內容，並非向泰國友人報平安，而係聯繫向被告何泰生
      接貨事宜，可以認定。
    (九)至被告選任辯護人於本院審理時，另聲請(一)向中華電信公
      司函查，以行動電話撥往泰國，倘有接通而對方未接聽，
      話費是否照常計算；(二)透過泰國警方查明被告所知三支電
      話所有人是否為被告朋友；(三)傳訊合會會首，說明被告有
      跟會之事實；(四)調閱華信當舖典當證明，並傳訊負責人各
      節，查上開各節，核均與本件待證事實，並無關連性，本
      院認無調查之必要，附予說明。
    (十)綜上所述，本件事證明確，被告甲○○犯行堪以認定，應
      依法論科。
四、按海洛因係毒品危害防制條例第2條第2項第1款規定之第一
    級毒品，且係行政院依懲治走私條例第2條第4項公告之「管
    制物品及其數額」甲項第4款所列之管制進出口物品，不得
    運輸進口。核被告所為，係犯毒品危害防制條例第4條第1項
    之運輸第一級毒品罪及懲治走私條例第2條第1項之私運管制
    物品進口罪。被告與何泰生及姓名年籍不詳綽號「進」、「
    阿九」之泰國籍人士、及在台某姓名年籍不詳之本國貨主，
    就運輸第一級毒品海洛因及私運管制物品進口等犯行，具有
    犯意聯絡及行為分擔，為共同正犯。又被告以一行為同時觸
    犯前開二罪名，為想像競合犯，依刑法第55條之規定，應從
    一重之運輸第一級毒品罪處斷。
五、原審予以論科，固非無見。惟查原判決事實欄並未認定委託
    之臺灣地區等姓名、年籍不詳之人與被告甲○○同有運輸毒
    品之犯意聯絡，尚有未洽。被告甲○○提起上訴，雖仍否認
    犯罪，惟原判決既有可議，自屬無可維持，應予撤銷改判。
    爰審酌被告甲○○於本案事證明確，仍矢口否認犯行，未見
    悔意，然審酌其僅係本件運輸海洛因犯行中，擔任聯繫、接
    貨之工作，尚非主要謀事者等一切情狀，並參照共犯何泰生
    所處刑度（13年有期徒刑），本院認就被告宣告法定最低本
    刑無期徒刑，猶嫌過重，爰依刑法第59條之規定，酌減其刑
    ，又被告所犯之罪之法定刑為死刑或無期徒刑。被告行為後
    ，刑法第64條第2項刪除死刑減刑，由原7年以上改為20年以
    下15年以上，上開規定，業於94年1月7日修正公布，並於95
    年7月1日施行，此規定雖非犯罪構成要件之變更，但顯已影
    響行為人刑罰之法律效果，自屬法律有變更，依新法第2條
    第1項規定，比較新、舊法結果，仍應適用較有利於被告之
    行為時法律即舊法規定，量處有期徒刑12年。另扣案第一級
    毒品海洛因4包（合計淨重1458.94公克，純度66.93%，純質
    淨重976.47公克），確係第一級毒品海洛因無誤，業如前述
    ，而其包裝用之包裝袋4個（總重103.15公克），以現今採
    行之鑑驗方式，包裝袋仍會殘留微量毒品而無法將之完全析
    離，此有法務部調查局93年11月16日調科壹字第0936239655
    0號函示意旨：「本局鑑驗毒品秤重主要係以傾倒，必要時
    亦會輔以刮杓刮取之方式，儘可能將原送驗包裝袋內毒品與
    包裝袋分離後各別秤重，所得之毒品重量稱為『淨重』，包
    裝袋重量則以『空包裝重』稱之。然無論依上述何種方式分
    離，原送驗包裝袋內均仍會有微量毒品成分殘留。處理毒品
    銷燬時，則將前段所述之毒品透明塑膠封緘袋全件銷燬，並
    無將毒品及包裝析離分別銷燬之情形。」可參，是扣案之第
    一級毒品海洛因暨其包裝袋，均應依毒品危害防制條例第18
    條第1項前段規定沒收銷燬；扣案之涼鞋、皮鞋各1雙，係共
    犯「通」、「阿九」所有，扣案之球鞋1雙、NEC廠牌000000
    0000號行動電話（序號：000000000000 000號，不含SIM卡
    ）1支，則係被告甲○○所有，均係供犯本件犯罪所用之物
    ，而在被告甲○○身上查扣之美金2,500元，則屬被告甲○
    ○運輸海洛因之報酬，至被告甲○○身上查扣之美金3,100
    元，則係屬被告何泰生之報酬，雖尚未交付，仍係屬被告何
    泰生運輸海洛因犯行所得之財物，均應依同條例第19 條第1
    項之規定，併予宣告沒收之，而美金5,600已扣案，則無諭
    知如全部或一部不能沒收時，以被告之財產抵償之必要。另
    前揭涼鞋、皮鞋、球鞋各1雙、NEC廠牌0000000000號行動電
    話（序號：000000000000000號，不含SIM卡）1支均已扣案
    ，顯無不能沒收之情事，自無庸依同條項規定諭知「如全部
    或一部不能沒收時，追徵其價額」之必要，應予敘明。又
    0000000000號行動電話SIM卡，雖係被告甲○○持以聯繫運
    輸毒品事宜，然此係使用者向電信業者申請租用而僅取得其
    使用權，並非申請使用者所有，故上開SIM卡不得宣告沒收
    （最高法院92年度臺上字第6836號判決意旨可資參照）；另
    0000000000號行動電話（含SIM卡），核與本案無關，無宣
    告沒收之必要，附此敘明。
據上論斷，應依刑事訴訟法第369條第1項前段、第364條、第299
條第1項前段，毒品危害防制條例第4條第1項、第18條第1項前段
、第19條第1項，懲治走私條例第2條第1項、第11條，修正前刑
法第2條第1項、第11條前段、第28條、第55條、第59條、修正前
刑法第64條第2項，判決如主文。
本案經檢察官黃柏齡到庭執行職務。
中    華    民    國    95    年    10    月    3     日
                  刑事第二十庭  審判長法  官 尤 豐 彥
                                      法  官 張 明 松
                                      法  官 吳 鴻 章
以上正本證明與原本無異。
如不服本判決，應於收受送達後十日內向本院提出上訴書狀，其
未敘述上訴之理由者並得於提起上訴後十日內向本院補提理由書
（均須按他造當事人之人數附繕本）。
                                      書記官 魏 淑 娟
中    華    民    國    95    年    10    月    5     日
附錄：本案論罪科刑法條全文
毒品危害防制條例第4條
製造、運輸、販賣第一級毒品者，處死刑或無期徒刑；處無期徒
刑者，得併科新臺幣 1 千萬元以下罰金。
製造、運輸、販賣第二級毒品者，處無期徒刑或 7 年以上有期徒
刑，得併科新臺幣 7 百萬元以下罰金。
製造、運輸、販賣第三級毒品者，處 5 年以上有期徒刑，得併科
新臺幣 5 百萬元以下罰金。
製造、運輸、販賣第四級毒品者，處 3 年以上 10 年以下有期徒
刑，得併科新臺幣 3 百萬元以下罰金。
製造、運輸、販賣專供製造或施用毒品之器具者，處 1 年以上 7
年以下有期徒刑，得併科新臺幣 1 百萬元以下罰金。
前五項之未遂犯罰之。
附表：
一、第一級毒品海洛因肆包（合計淨重壹肆伍捌點玖肆公克，空
    包裝袋肆個，總重壹零點壹伍公克，純度百分之陸陸點玖
    ，純質淨重玖柒陸點肆柒公克。
二、(一)美金伍仟陸佰元。
    (二)涼鞋、皮鞋、球鞋各壹雙。
    (三)NEC廠牌之行動電話（序號：000000000000000號）壹支。


司法院資訊處製作；財團法人民間司法改革基金會備份。
